臺北高等行政法院判決
                                      100年度訴字第133號
                                     100年5月5日辯論終結
原      告　遠東國際商業銀行股份有限公司
代　表　人　侯金英
訴訟代理人　林宜信　會計師
          　林瑞彬　律師
被      告　財政部臺北市國稅局
代　表　人　陳金鑑（局長）
訴訟代理人　何淑玲
上列當事人間營利事業所得稅事件，原告不服財政部中華民國99
年11月22日台財訴字第09900421370 號訴願決定，提起行政訴訟
，本院判決如下：
    主  文
原告之訴駁回。
訴訟費用由原告負擔。
　　事實及理由
一、程序事項：
    本件原告受合法通知，無正當理由未於言詞辯論期日到場，
    核無民事訴訟法第386 條各款所列情形，爰依行政訴訟法第
    218 條準用民事訴訟法第385 條第1 項前段之規定，由被告
    聲請而為一造辯論判決。
二、事實概要：
    原告95年度營利事業所得稅結算申報，列報營業收入淨額新
    臺幣（下同）15,573,936,393元，被告核定15,701,854,616
    元，應退稅額47,241,150元。原告不服，申請復查，未獲變
    更，提起訴願，亦遭駁回，遂向本院提起本件行政訴訟。
三、兩造聲明：
　　(一)原告聲明：
      1.訴願決定、復查決定及原處分關於否准原告利息收入項
        下減除溢折攤銷133,557,277元部分均撤銷。
      2.訴訟費用由被告負擔。
    (二)被告聲明：
      1.駁回原告之訴。
      2.訴訟費用由原告負擔。
四、原告主張：
    (一)本件之爭點為債券由營利事業溢價購入時，該營利事業之
      利息收入應如何計算及申報，為使鈞院能充分了解債券溢
      價、購入後溢價攤銷及利息收入認列間之關係如何影響稅
      捐債務之形成，謹於陳述本案理由前先就債券溢價攤銷之
      緣由說明之：
      1.債券之投資人為其資金尋求投資機會，在市場有效利率
        （即市場利率、實質利率或殖利率）為5%之情況下，向
        債券之發行人或持有人（下稱甲公司）買入面額100 元
        之債券，該債券之流通期間為期一年，票面載有期滿時
        將依面額10% 支付利息（即票面利率10% ），則到期時
        投資人將取得之利息收入總額10元（下稱A ，以面額
        100 元×票面利率10% 計算），較市場有效利息5 元（
        下稱B ，即面額100 元×市場有效利率5%）為高，則債
        券投資人持有期滿時除將會收到與市場利率標準相當之
        利息收入5 元外，將再另外收取一部分甲公司所額外給
        付高於市場行情之利息收入5 元（即A 與B 之差額）；
        該差額係因債券投資人於購買時點即已支付超過債券票
        面金額之本金105 元（此即所謂債券溢價，溢價金額為
        5 元）所致，方能夠於持有期滿時取得較市場有效利率
        5 元為高之利息收入10元，亦即債券投資人之實質報酬
        率仍為5%，故購買債券時多付之溢價5 元係未取得未來
        較市場行情利率為高之利息補償，兩者間有明顯之連動
        與因果關係，不宜加以切割而分別觀之。
      2.是以，債券投資人所實際支付之購買債券成本為105 元
        （債券票面金額100 元加上溢價5 元），因此就債券投
        資人而言，該債券之入帳金額須以實際成本入帳（亦即
        105 元），而債券投資人未來能取得之對價為收取票面
        利息10元（係由市場有效利息5 元以及票面利率超過市
        場有效利率部分之5 元【即A-B 】所構成）以及到期時
        還本取得之票面金額100 元。是以，謹先歸結如下：
        (1)債券投資人給付之債券票面本金100 元將於到期時等
          值獲得償還。
        (2)債券投資人犧牲其他可能產生與市場有效利率標準相
          同利潤之投資機會，而選擇購買債券，此部分機會成
          本之對價將透過每期利息收取，由其中與市場利率標
          準相同之給付部分獲得償還（即前述B 部分），亦即
          為債權投資人獲得之真實報酬。
        (3)債券投資人於購入債券當下溢額給付超過債券面額之
          金額部分（即105 元-100元=5元），此項為債券投資
          人為獲得票面利息（如上所述，10元）所額外支付之
          成本，其係利息收取金額中超過市場有效利率標準部
          分（即A-B ，5 元部分），將於收取利息時所獲得之
          償還。
      3.是以，原告雖然將收到形式上金額為A 之利息，但不表
        示該筆A 之利息皆為原告之所得，蓋購入債券成本中高
        於票面金額之溢價部分（105 元-100元=5元），乃原告
        取得票面利息（10元）之成本，故二者應配合以計算原
        告實質利息所得（即5 元），亦即該溢價應分期攤銷作
        為票面利息收入之減項，方符合收入成本費用配合原則
        ，此亦為財務會計人員眾所周知之債券折溢價攤銷處理
        方式。
      4.本件之爭點即為原告所應申報繳稅之利息收入究竟應該
        是B或者A：
        (1)被告認為：
          應認列之利息收入是A之全數，而非B；
          完全不須考慮前述第( 三) 點之溢價因素，亦即不
            考慮債券投資人所實際付出之成本是多是少（亦即
            不論該債券溢價多少），故亦認無需將A-B （即每
            期之溢價攤銷數）列入利息收入之調整（減）項目
            。
        (2)原告則認為：
          應認列之利息收入為B，因為B才是投資人之實質利
            息收入；
          原告認應以利息收入A ，減除為獲得超過市場利率
            （有效利率）利息收入所付出之成本（即A-B 之溢
            價部分），也就是以（A-【A-B 】）之方式計算實
            質利息收入，結果等於B ；
          原告主張B 方為投資人有關債券利息部分之真正利
            潤情形；
          原告所認定之方式，亦與財務會計準則公報所規定
            者相同，而營利事業之所以要採用財務會計準則公
            報，乃為正確反映經營之經濟實質而使財務報表可
            供人信賴。
    (二)訴願決定稱系爭差額乃與投資市場利率比較後之金額，係
      屬利息收入之一部分，並非為獲致系爭利息收入所耗用之
      成本，自非權責發生基礎所遵循之收益原則及配合原則範
      疇等云云，顯係對財務會計處理之誤解
      1.就買賣債券之經濟本質而論，債券買賣者於買入債券並
        持有一定期間後出售債券，其出售取得之價金與原始購
        入成本之差異數，實係包含出賣人持有期間應取得之「
        利息收入」與其買賣該債券之出售損益。是以稅法既未
        明文規定應如何計算其損益，即應依商業經驗及財務會
        計相關之規定處理之。
　　  2.債券出售之損益應指債券購入「後」出售之「售價」與
        債券「帳面價值」之差異而言。詳言之，證券交易所得
        （損失），係投資人購買有價證券後，其承擔市場風險
        所獲得之報酬（損失），即出售之市價受市場因素之影
        響與原先購入成本之差額稱之。以股票而言，為影響股
        價波動之因素變動，使其股票市價隨之改變，其出售時
        成交價與購買成本之差額為證券交易所得（損失）；以
        債券而言，為影響債券價格波動之因素變動，使債券市
        價隨之改變，其出售時債券市價與購買時成本之差額為
        證券交易所得（損失）。影響股票價格波動之因素繁多
        ，然影響債券價格波動之因素只有「利率」。同樣條件
        之債券，當市場利率走高時，該債券之市價將走低；反
        之，當市場利率走低時，該債券之市價將走高。是以，
        債券因持有期間內市場利率變動，使其出售時價格與出
        售時帳面價值（債券面額加/減未攤銷溢/折價金額）之
        差額均為證券交易所得（損失）。故就債券投資人而言
        ，因票面利率高於市場利率，其購入債券時主觀願意支
        付高於面額之代價，並非其願承擔證券交易損失，而係
        其為賺取每次付息時較市場利率為高之利息，而願意支
        付高於債券面額之債券溢價，作為該投資人債券投資之
        成本。況原告如未出售該債券採取到期兌領本金，即以
        形式論之亦不產生所謂之出售債券損益，故該溢價攤銷
        係屬反映購入當時債券市場利率與債券票面利率差異之
        調整，應歸屬為該債券利息收入之減項，於認列利息收
        入時一併攤銷，反映投資人評估投資當時市場利率下之
        債券投資應有之實質利息收入。如依被告之見解，債券
        持有人溢價或折價購入債券後，其所獲利息卻與以票面
        價格購買者所獲利息完全相同，且債券持有人未出售而
        持有至到期日兌領票面金額與原購買成本間將會自動產
        生買賣損益，實不符經濟實質及論理法則。
　　  3.舉一簡單釋例，即可知訴願決定及被告認債券利息收入
        應依債券面額及票面利率計算之論理明顯違反實質課稅
        原則且將發生方便投資人據以投機之荒謬現象：
　　    假設投資人投資一債券，面額為1,000,000 元，期間5
        年，每年年底付息乙次，其票面利率為0.01% ，購買時
        市場利率為3%，該債券之公平市價應為863,067 元（有
        關債券公平市價之計算方式如後之詳釋），投資人以折
        價136,933 元購買該債券並持有至到期日。按訴願決定
        及被告之意旨以票面利率及面額計算其利息收入，是以
        該投資人僅須就每期兌領之利息100 元認列利息收入申
        報納稅，而其持有到期時該折價金額136,933 元將全數
        成為免稅之證券交易所得，實不符稅法「量能課稅」之
        基本原則。換言之，如果確定業界自此可引用原判決為
        稅捐申報方式，所有債券發行人可以「以0.01% 票面利
        率折價發行」之債券作為高等行政法院背書之最佳富人
        節稅商品。
      4.依前述簡單案例可知依訴願決定及被告之主張按票面利
        率並無法計算出債券投資人實質之利息收入，造成原告
        無法依實質課稅原則及所得稅法第24條規定計算利息所
        得。被告顯未明瞭債券利息所得之計算而推斷溢折價攤
        銷不應列入損益計算，完全與一般公認之會計觀念相悖
        ，已造成應適用實質課稅原則而未適用之顯然錯誤。
      5.債券溢折價攤銷觀念之再澄清：
        (1)債券投資係屬於固定收益證券，未來每期兌領之利息
          ；票面利息）及債券到期還本（票面金額）之金額早
          在發行之始即已決定，不會再發生改變。如前所述，
          債券之特性為固定收益證券，以投資一個5 年期，每
          年底付息一次且持有至到期日之債券為例，其未來確
          定之現金流量收入如下：
          a1.第1年年底之票面利息（面額乘以票面利率）；
          b1.第2年年底之票面利息；
          c1.第3年年底之票面利息；
          d1.第4年年底之票面利息；
          e1.第5年年底之票面利息；
          f1.第5年年底之債券面額。
          既然債券係固定收益證券，上述a1至f1之現金流量於
          發行時即固定不變，是以該債券之公平價值即為上述
          a1至f1現金流量，以折現之方式計算而得之合計數（
          即a1至f1現金流量目前之現值合計數）。
        (2)因票面利息均固定不變，是以上述a1至e1之現值合計
          數即為票面利息之年金現值，計算如下：
          （債券面額×票面利率）×1-（1＋i）的-n次方/i
          （i =市場利率；n =年金年數）
        (3)第5年底到期還本之債券面額f1之現值計算如下：
          債券面額×【1-(1+i)的-n次方】
        (4)是以債券市價之計算等於：
          （債券面額×票面利率）×1-（1＋i）的-n次方/i+
          債券面額×【1-(1+i)的-n次方】
        (5)由上述公式可知，債券之市價完全由市場利率所決定
          ，因為債券面額、票面利率及債券發行期間在債券購
          入前即已決定，不再改變。只要投資人購買債券時票
          面利率與市場利率不同，即產生債券之溢折價，即票
          面利率高於市場利率時將產生「債券溢價」，而票面
          利率低於市場利率時將產生「債券折價」。而債券溢
          折價之金額在債券買賣之當下即決定，不會再隨著市
          場利率變動而有所改變，同時也決定了債券將來計算
          獲益時之「原始（買入）成本」。
        (6)茲舉一案例詳細說明如下：
          假設一債券之面額為100萬元，發行期間為5年，每
            年年底付息乙次，票面利率為5%，發行日期為95年
            1月1日，發行日之市場利率為3%。
          依前述債券價格評價模式，該債券於95年1 月1 日
            發行時之公平市價為1,091,594 元，是以債券投資
            人以91,594元溢價購入該債券，其購買時之分錄如
            下：
            借：長期債券投資    1,091,594
        　　貸：現金            1,091,594
          第一年年底時，債券持有人兌領利息之分錄如下（
            採利息法攤銷）：
            借：現金            50,000
        　　貸：利息收入        32,748
    　　　　債券溢價攤銷        17,252
            a.債券利息收入=債券帳面價值X市場利率
              = 1,091,594 X 3% = 32,748
            b.債券溢價攤銷 = 票面利息 - 利息收入
              = 50,000 - 32,748 = 17,252
            c.債券帳面價值=債券帳面價值-債券溢價攤銷
              =1,091,594 - 17,252 = 1,074,342
          第二年年底時，債券持有人兌領利息之分錄如下（
            採利息法攤銷）：
            借：現金            50,000
        　　貸：利息收入        32,230
     　 　　債券溢價攤銷        17,770
            a.債券利息收入=債券帳面價值X市場利率
              = 1,074,342 X 3% = 32,230
            b.債券溢價攤銷 = 票面利息 - 利息收入
              = 50,000 - 32,230 = 17,770
            c.債券帳面價值=債券帳面價值（前一期）-債券溢
              價攤銷= 1,074,342 - 17,770 = 1,056,572
          第三年年底時，債券持有人兌領利息之分錄如下（
            採利息法攤銷）：
            借：現金            50,000
        　　貸：利息收入        31,697
    　　　　債券溢價攤銷        18,303
            a.債券利息收入=債券帳面價值X市場利率
              = 1,056,572 X 3% = 31,697
            b.債券溢價攤銷 = 票面利息 - 利息收入
              = 50,000 - 31,697 = 18,303
            c.債券帳面價值=債券帳面價值（前一期）-債券溢
              價攤銷= 1,056,572 - 18,303 = 1,038,269
          第四年年底時，債券持有人兌領利息之分錄如下（
            採利息法攤銷）：
            借：現金            50,000
        　　貸：利息收入        31,148
    　　　　債券溢價攤銷        18,852
            a.債券利息收入=債券帳面價值X市場利率
              = 1,038,269 X 3% = 31,148
            b.債券溢價攤銷 = 票面利息 - 利息收入
              = 50,000 - 31,148 = 18,852
            c.債券帳面價值=債券帳面價值（前一期）-債券溢
              價攤銷= 1,038,269 - 18,852 = 1,019,417
          第五年年底時，債券持有人兌領利息之分錄如下（
            採利息法攤銷）：
            借：現金            50,000
        　　貸：利息收入        30,583
    　　　　債券溢價攤銷        19,417
            a.債券利息收入=債券帳面價值X市場利率
              = 1,019,417 X 3% = 30,583
            b.債券溢價攤銷 = 票面利息 - 利息收入
              = 50,000 - 30,583 = 19,417
            c.債券帳面價值=債券帳面價值（前一期）-債券溢
              價攤銷= 1,019,417 - 19,417 = 1,000,000
          第五年年底時，債券到期還本之分錄如下：
            借：現金            1,000,000
　　        貸：長期債券投資    1,000,000
          由上例可知，投資人於購買時即確定未來之現金流
            入金額（每年年底之票面利息50,000元及到期之面
            額1,000,000 元），未來之利息收入及相關債券溢
            折價攤銷金額亦同時已決定。正因如此，債券投資
            人已知如將該等債券持有至到期，購買債券之溢價
            91,594元，可透過高於市場利息之票面利息全數收
            回，是以債券投資人願意溢價91,594元購入債券，
            相當於投資人預付91,594元之價款購買債券而於每
            次兌息時取回該預付之價款。且債券投資人將債券
            持有至到期日，其長期投資之帳面價值將等於面額
            ，符合債券到期還本之特性，債券投資人將不會因
            持有債券到期而產生買賣有價證券損失。
          綜上，債券持有人以1,091,594 元投資債券，持有
            該債券至到期日共取得1,250,000 元（50,000 X 5
            + 1,000,000 ），應認定該投資人取得158,406 元
            之利息收入（而且是按日計算取得，1,250,000 -
            1,091,594 ），並非訴願決定及被告認定之
            250,000 元利息收入及持有到期之91,594元損失（
            最後到期時一次認列），被告主張之250,000 元利
            息收入，顯不能說明債券到期「還本付息」之特性
            ，而將債券說明成一個到期會發生損失之商品，顯
            與債券之實質不符。
        (7)茲以上述4.溢價案例再詳述債券投資人未將債券持有
          到期，從其買賣有價證券損益之計算，即可發現依被
          告論理必然發生之完全反於真實、合理之現象：
          假設債券投資人某丙於民國96年12月31日兌領利息
            後將該債券出售予某丁，出售當日之市場利率為
            3.2%。
          依前揭公式，該債券於96年12月31日之公平市價為
            1,050,720元。
          丙出售債券之分錄如下
            借：現金            1,050,720
        　　出售長期債券投資損失5,852
        　　貸：長期債券投資    1,056,572
        　　丙於第一年及第二年底已經取回部分之溢價成本
            35,022元（第一年底之溢價攤銷17,252元及第2 年
            底之溢價攤銷17,770元），是以僅能就投資當時預
            估未來回收投資金額超過票面金額（即第三年、第
            四年及第五年底尚未攤銷之債券溢價56,572元）出
            售給丁，然此時因投資時至出售時市場利率已經變
            動，債券之公平市價僅剩下1,050,720 元，即溢價
            56,572元僅能出售50,720元，是以丙將產生出售債
            券之買賣有價證券損失5,852 元（50,720 -
            56,572）。
          再假設96年12月31日之市場利率為2.8%，該債券之
            公平市價為1,062,470 元，丙出售長期債券投資予
            丁應產生買賣有價證券利得5,898 元（62,470 -
            56,572）。惟若以被告及訴願決定之見解，否准丙
            進行債券溢價攤銷，丙於利率下跌後按債券當時之
            公平市價出售債券予丁時，丙將必定產生買賣有價
            證券損失29,124元（1,062,470 - 1,091,594 ），
            造成其購入債券後市場利率下跌造成債券價格上升
            而產生之利得反而無從反映之不合理現象，顯違反
            債券價格與市場利率呈反向變動之一般經驗法則。
        (8)綜上所述，原告之所以願以溢價購入長期債券係為取
          得其日後配息時可領取較市場利率為高之利息收入，
          則依財務會計處理原則，前述溢價金額自應於持有期
          間內攤銷調整利息收入，以使該債權投資之報酬得以
          反映經濟實質（市場利率），故前揭債券溢價攤銷之
          財務會計處理實符合所得稅法第22條所揭櫫之權責發
          生制及成本收益配合原則。
    (三)被告以所得稅法第62條規定之原利率即指票面利率顯有違
      誤，且違反所得稅法第22條所規定之權責發生制：
      1.前述溢折價攤銷並非原告所自創，確係市場一般交易之
        經驗，查財團法人中華民國證券櫃檯買賣中心證券商營
        業處所買賣有價證券業務規則第50條規定「政府債券、
        金融債券或公司債之最低成交單位為面額新台幣壹萬元
        ，買賣申報以殖利率、百元價格或附條件交易利率為之
        ，其升降單位為萬分之一個百分點或萬分之一元。本規
        則所稱之殖利率，係指將債券剩餘到期期限（不含成交
        當日）內各還本付息日之本息予以折現，並採現值相加
        法換算為成交當日該債券對應價格之折現利率。」，次
        查財團法人中華民國證券櫃檯買賣中心債券等殖成交系
        統買賣辦法第6 條規定「證券商之買賣斷與附條件交易
        應分別採『殖利率』及利率申報……。」，可知債券之
        買賣斷交易係以「殖利率」計算現價。
　　  2.再由財團法人櫃檯買賣中心之等殖系統「債券殖利率/
        百元價格」換算畫面，以94年中央債券甲二（代號
        A94102）為例，面額5,000 萬元，票面利率1.875%，發
        行期間5 年，94年1 月24日發行，99年1 月24日到期，
        每年付息乙次之債券，輸入「殖利率」1%，系統將自動
        計算該債券於民國95年1 月24日之現值為51,707,110元
        ，與前述債券現值計算公式所計算之結果相同（鈞院卷
        第91頁，證3 ），可知債券實務交易確係以「殖利率」
        計算成交現價；如以被告之認定按票面利率計算現價，
        輸入財團法人櫃檯買賣中心之等殖系統「債券殖利率/
        百元價格」換算畫面後，系統計算出債券之現價為
        50,000,000元（與面額相同）（鈞院卷第96頁，證4 ）
        ，與市場上實際成交金額51,707,110元完全不符。足證
        ，計算債券現價應以「殖利率」（即市場利率）計算，
        並非被告主張之「票面利率」計算。
      3.由前開理由之詳例可知，當債券係以溢價方式購入時，
        因溢價購入債券之成本已隨債券每次兌息返還本金予投
        資人，此部分將不再反映於剩餘債券之現價，是以該債
        券之帳面價值將隨持有期間而呈現遞減之變化。證明依
        債券溢價攤銷，將債券之帳面價值隨攤還期限反映其剩
        餘之現價，並取代原始購入之成本，始符合所得稅法第
        62條資產估價之規定及立法意旨。且此種方式將已無未
        來經濟效益之已兌領溢價本金自資產價值中逐期減少，
        實符合所得稅法規定之「權責發生制」。
      4.綜上，原告將債券溢價以利息法攤銷作為利息收入之減
        項、債券折價以利息法攤銷作為利息收入之加項，且按
        攤還期限反映現價（債券帳面價值，溢價攤銷時逐期遞
        減、折價攤銷時逐期遞增），實符合所得稅法第62條規
        定，反而依被告主張之方式所計算出之市價顯與真正市
        價不符，且債券實務交易確係以「殖利率」計算成交現
        價，故所得稅法第62條規定之原利率實為債券發行時之
        「殖利率」，而非「票面利率」。依被告之意旨將溢價
        （折價）於最後一期兌息時一次認列為損失（利得）之
        做法，才是應適用「權責發生制」而未適用之適用法令
        顯然錯誤。
    (四)按所得稅法第64條之規定即可知被告之論理有誤：
　　  行為時所得稅法第64條第2 項（原告起訴狀誤載為所得稅
      法第64條第1 項）後段規定「公司債之發行費及折價發行
      之差額金，有償還期限之規定者，應按其償還期限分期攤
      提。」是以，就公司債之發行人，其依發行之折價得以攤
      銷，而購買債券之投資人卻不得就折價攤銷，顯然不合最
      基本之稅法原理－「收入成本配合原則」，即任何政府絕
      無判定一個稅捐制度可將一項直接交易之收入認定為應稅
      ，其直接相對之支出卻為免稅不得扣抵之理。謹舉例說明
      如下：假設甲公司發行面額100 萬元之公司債，發行期間
      為5 年，每年年底付息乙次，票面利率為1%，發行日之市
      場利率為3%，依前揭債券訂價公式計算（鈞院卷第98頁，
      證5 ），則：
      1.就甲公司而言：
        (1)甲公司發行債券時之公平市價為908,406元
          借：現金              908,406
          債券折價              91,594
          貸：應付公司債        1,000,000
        (2)甲公司每年年底給付利息時（僅以第一年年底為例，
          以後年度類推）
          借：利息費用          27,252
          貸：現金              10,000
 　       債券折價攤銷          17,252
        (3)債券期滿還本時
          借：應付公司債        1,000,000
      　　貸：現金              1,000,000
      2.就債券投資人而言（如以被告之論理）
        (1)甲公司發行債券時之公平市價為908,406元
          借：長期債券投資      908,406
      　　貸：現金              908,406
        (2)甲公司每年年底給付利息時（僅以第一年年底為例，
          以後年度類推）
          借：現金              10,000
          貸：利息收入          10,000
        (3)債券期滿還本時
          借：現金              1,000,000
      　　貸：長期債權投資      908,406
  　　　　證券交易所得          91,594
      3.就債券投資人而言（如以原告之主張）
        (1)甲公司發行債券時之公平市價為908,406元
          借：長期債券投資      908,406
      　　貸：現金              908,406
        (2)甲公司每年年底給付利息時（僅以第一年年底為例，
          以後年度類推）
          借：現金              10,000
          債券折價攤銷          17,252
          貸：利息收入          27,252
          債券利息收入=債券帳面價值X市場利率
            =908,406, X 3% = 27,252
          現金=面額X票面利率
            = 1,000,000X 1% = 10,000
          債券折價攤銷=債券利息收入-票面利息
            =27,252 - 10,000 = 17,252 3.
        (3)債券期滿還本時
          借：現金              1,000,000
          貸：長期債權投資      1,000,000
      4.由上例可知，如依被告之見解，發行債券之公司於第1
        年付息時可認列利息費用27,252元，而投資債券之投資
        人只須認列利息收入10,000元，且折價之部分於到期時
        將變成免稅之證券交易所得91,594元，等於鼓勵市場以
        折價方式發行債券，並違反租稅中立原則。反觀以原告
        之主張，購入債券後以有系統之方式攤銷折價金額，使
        得債券發行人認列之利息費用等於債券投資人認列之利
        息收入，實符合經濟實質。是以依所得稅法第64條規定
        ，即可證被告之論理顯有違誤，所得稅法第62條所稱之
        原利率，應係原告主張之殖利率（即市場利率）。
    (五)立法者已肯認本件原告之見解，被告之法律解釋並非正確
      ：
      1.依據97年2月21日公布之所得稅法第14條之1及第24條之
        1 之相關施行細則條文（鈞院卷第99頁，證6 ），根據
        所得稅法施行細則第31條之1 規定營利事業取得公債、
        公司債及金融債券之票面利率，約定為固定利率者，應
        以取得時成交有效利率為準，明確指出此係參酌財務會
        計之做法及債券交易市場之實務所作規定。如同被告所
        指所得稅法第14條之1 立法理由指出「…票面利率已不
        能代表債券之真正利率，…；舉凡折價發行之折價金額
        或約定有溢價賣回之利息補償金等亦屬利息所得，…」
        ，實符合原告計算持有債券之利息時一貫之主張。故所
        得稅法第14條之1 及第24條之1 之立法，明確表達若僅
        將債券票面利率作為計算利息收入之唯一依據，而刻意
        忽略債券溢折價的部分，甚且將該等部分作為證券交易
        之損益，明顯割裂一經濟事實之法律適用，違反司法院
        第385 號適用法律不得任意割裂適用之解釋意旨。又揆
        諸96年7 月11日經行政院公布增訂之所得稅法第24條之
        1 ：「…按債券持有期間，依債券之面值及利率計算利
        息收入。」，其條文文字與財政部75年7 月16日台財稅
        第7541416 號（下稱75年函釋）函釋「…按債券持有期
        間，依債券之面值及利率計算利息收入…」之文字完全
        相同，由此若依被告一貫之解讀，增訂之所得稅法第24
        條之1 似乎僅是將75年函釋予以條文化。
      2.查所得稅法施行細則第31條之1 明文規定：「本法第二
        十四條之一第一項所定面值，依下列規定認定之：一、
        營利事業取得公債、公司債及金融債券之票面利率，約
        定為固定利率者，為按有效利率逐期折算之現值。…本
        法第二十四條之一第一項所定利率，依下列規定認列之
        ：一、營利事業取得公債、公司債及金融債券之票面利
        率，約定為固定利率者，應以取得時成交有效利率為準
        ；…有效利率，指於公債、公司債及金融債券預期存續
        期間，使未來收取現金之折現值，等於取得帳面價值之
        利率。」及其修訂理由清楚說明：「本法第二十四條之
        一第一項有關營利事業持有公債、公司債及金融債券利
        息收入之計算，應考量溢折債攤銷之處理，爰訂明本法
        第二十四條之一第一項所定面值及利率之認定方式。」
        ，可證明75年函釋所謂之「面值」係指「按有效利率折
        算之現值」，而「利率」係指「成交時之有效利率」。
        被告主張75年函釋係指須以票面利率計算營利事業持有
        債券之利息收入，即顯屬有誤，要甚明確。
      3.財政部75年函釋之真意既與新增訂所得稅法第24條之1
        無異，而針對所得稅法第24條之1 之正確解釋行政院已
        增訂所得稅法施行細則第31條之1 之規定，明確認定不
        應以票面利率計算利息收入，承認溢價攤銷應作為利息
        收入減項。在此一推論結果下新增法令實際將75年函釋
        予以明文化，即營利事業持有債券之利息收入，並非依
        票面利率計算，而應依有效利率計算，乃一貫不變之法
        理，此由前述所得稅法第24條之1 之修法理由及同法施
        行細則第31條之1 的規定，再獲證實。
      4.承上述推論，依該二條文之立法說明，其係闡明債券持
        有人究竟應按何種利率計算利息收入，故立法者僅係將
        75年函釋文意中未予釐清之「利率」進行明文化規定及
        解釋，係就法律漏洞加以補充闡明之性質，而非要排除
        或否定75年函釋，並以新法規予以替代，此可由75年函
        釋於所得稅法與施行細則一一修法更新後仍未遭財政部
        廢棄或排除於法令彙編中之事實加以證明。是以，如立
        法者係刻意制定所得稅法第24條之1 而使其法律明文異
        於75年函之規定，則必須要有足夠明確之改變供納稅義
        務人、司法機關及稽徵機關查覺其差異處，方能針對法
        令變動予以調整其申報或核定方式，然立法者於制定該
        條規定時並未變動75年函釋之主要意旨及關鍵文字、句
        型、或內容，可見所得稅法第24條之1 與75年函釋之內
        容並未有不同，亦即，75年函釋亦可藉由所得稅法第24
        條之1 及其子法加以解釋其定義不明之處，例如該75年
        函釋中所稱之「利率」，亦可藉由所得稅法第24條之1
        及其子法所得稅法施行細則第31條之1 加以解釋其真義
        。綜上，75年函釋之規定內容與新增訂之所得稅法第24
        條之1 及其子法所得稅法施行細則第31條之1 規定內容
        並無差異，故本件之爭議即顯然是被告自始錯誤解釋75
        年函釋，對於該函中之「利率」一辭錯誤解釋為票面利
        率，故原核定內容自無足可採。
      5.另所得稅法修法前被告之核定均依據所得稅法第62條及
        75年函釋，前者係資產估價規定，後者未明確解釋其「
        利率」為何，故對債券取得溢價之處理皆未明確規定，
        是以在立法者新增所得稅法第24條之1 之前，立法者顯
        從未對於債券溢價攤銷數應如何於稅法上處理加以考量
        ，亦未針對此一爭議訂定稅法條文；探究立法者之本意
        ，新增之所得稅法第24條之1 及相關施行細則僅係為正
        本清源而化解實務問題，將過往因為法令不明，由稅務
        機關任意解釋所產生之實務上爭議加以釐清，自可作為
        本案未核課確定案件之判決或重新核定之依據。本類案
        件為：舊法對此規定不明，而被告唯一之依據並非75年
        函釋本身，而為其對75年函釋此一解釋函令所另為「利
        率僅能為票面利率」之錯誤解釋，完全非合法之行政處
        分依據，原核定自應予以撤銷，方為適法。
      6.又觀諸稅捐稽徵法第1 條之1 但書新發布之解釋函令，
        有利於納稅義務人者，對於尚未核課確定之案件適用之
        。本次增訂之所得稅法第24條之1 當然並非解釋函令，
        然考諸財政部之解釋函令，不管前之解釋對或錯甚至不
        當，只要新發布者有利納稅人者，對尚未確定之案件即
        有適用，則今以立法方式確認被告對於財政部75年函釋
        之解釋方式有誤，則依舉輕明重之法理，更應准許本件
        得以適用新增訂之所得稅法第24條之1 的規定云云。
    (六)提出原告95年度營利事業所得稅核定通知書、97年12月19
      日復查申請書、99年8 月6 日財北國稅法一字第
      0990233321號復查決定書、訴願申請書證、財政部99年11
      月22日台財訴字第09900421370 號訴願決定書、債券溢折
      價攤銷案例說明、財團法人櫃檯買賣中心之等殖系統「債
      券殖利率/ 百元價格」換算畫面（按殖利率計算）、財團
      法人櫃檯買賣中心之等殖系統「債券殖利率/ 百元價格」
      換算畫面（按票面利率計算）、債券溢折價攤銷案例說明
      等件影本為證。
五、被告主張：
    (一)按企業可以考慮行業特性、產品性質、經濟情況等因素，
      自由選擇會計原則及採行的方法，惟必須注意前後年度應
      一致採用相同的方法，不得任意變更，否則不但使不同時
      期的財務報表無法比較，亦有操縱損益規避稅負之嫌，此
      即一般公認會計原則「一致性」之要求。同理，企業於投
      資時，如債券之投資，不論係長期抑短期投資，其債券之
      資產估價與利息認列標準等，自應依其性質而有前後一致
      之情形，除符前開會計原則一致性之要求外，亦杜規避稅
      負之舉措。又按債券之發行（買賣），究係折價或溢價發
      行（買賣），固繫於市場需求，而由當時市場利率（或稱
      殖利率）與票面利率間之相對高低比例決定，惟投資人於
      選擇投資某債券之初，應即已通盤考量自己之需求及投資
      之目的，而以最有利於己之方式進場，是債券溢價在稅法
      上是否應在損益表利息收入項下減除，即應慮及該債券之
      長短期投資屬性。
    (二)系爭溢價債券，原告係採長期投資策略，為其所不爭執，
      而所謂「證券長、短期投資」者，其劃分，一般係以「證
      券持有之目的」為區別，系爭溢價債券既係長期投資之證
      券，自係以長期持有為目的，則其市價變動之損益自不可
      能在短期內實現，則其損益即難以短期浮動之市場價格予
      以正確評估，亦即短期證券市價之漲跌仍可能在往後年度
      降價或回升，屬「投資風險」之一部，故證券長期投資未
      實現之跌價損失，應列在資產負債表股東權益項下列為減
      項，因與損益表無關，而不得列在當年度（期）盈餘項下
      ，又長期債券投資於滿期時所支付之利息，係按票面之固
      定利率為之，原告於購入之初即已知悉，且投資損益之風
      險，亦於擇定投資項目時即衡量在先，自無於購入債券之
      後，反而以短期證券視之，單獨將「債券利息收入」於各
      年度與市價比較評量，預作損益評估之理。是原告稱所得
      稅法第62條規定之原利率應指債券成交時之殖利率云云，
      尚難採憑。
    (三)債券之買賣，其買賣價格中實包括兩部分，一為取得債券
      所支付之對價，另一為未屆付息日該債券法定利息請求權
      之讓與對價。是以，債券買入同時，發生資金之借貸及持
      有有價證券，其實質意義具有一為取得有價證券所支付之
      對價（成本），另一為該債券所代表之資金借貸關係而可
      於未來取得利息所得。而債券之本質為債權，即資金需求
      者發行債務憑證予資金供給者，兼具證券交易法規定之有
      價證券性質，營利事業買賣債券產生之收益或損失可能為
      利息收入及有價證券所得或損失，而依所得稅法第4 條之
      1 規定證券交易所得停止課徵所得稅，證券交易損失亦不
      得自所得額中減除，惟債券之利息所得並無免稅規定。由
      於買賣債券之交易所得停止課徵所得稅，若債券持有期間
      所獲得之「利息所得」與債券處分時之「證券交易所得」
      未明確劃分，將造成課稅計算上之爭議，財政部乃以75年
      函釋，闡明營利事業應按債券持有期間，依債券之面值及
      利率計算之「利息收入」列報利息收入，其債券賣出時超
      過購進價格及利息收入後之餘額為證券交易損益。至債權
      於到期收回時，其超過現價之利息部分，應列為收回年度
      之收益。投資人溢價購入債券，其溢價部分為購入債券之
      成本，不應於債券持有期間每年自利息收入減除。如准予
      減除即發生原屬免稅證券交易損益項目之成本轉換於每年
      之應稅利息收入項下減除之情事，不符所得稅法第4 條之
      1 及第62條第2 項之規定，有違租稅法律主義。故所得稅
      法第24條之1 修正生效前，營利事業持有國內發行之公債
      、公司債及金融債券，應按債券持有期間，依債券之面值
      及票面利率計算利息收入。
    (四)所得稅法第24條之1 於96年7 月13日修正生效，為計算營
      利事業持有債券之實質利息收入，並縮小債券利息收入依
      商業會計法及財務會計準則公報計算「財務會計所得」與
      依所得稅法規定計算「課稅所得」間之差異，爰於同法第
      14條之1 立法說明第4 點指出，計算債券利息之利率應將
      發行時影響利息給付之各項約定條款及發行價格等因素調
      整併計該票面利率，亦即營利事業持有債券利息收入應按
      溢折價攤銷計算，而債券利息收入計算方式，財政部亦於
      所得稅法施行細則部分修正條文草案第31條之4 之說明欄
      ，96年7 月13日以後持有者，按取得成本及有效利率計算
      利息收入（詳附件）。換言之，財政部基於財稅主管機關
      ，對於修法前、後有關債券利息收入應否考量溢、折價攤
      銷之立場，昭然若揭。從而所得稅法第24條之1 內容雖與
      財政部75年函釋類似，惟所得稅法第24條之1 於96年7 月
      13日修正生效後，營利事業持有債券之利息收入，始應按
      溢折價攤銷計算。增訂所得稅法第24條之1 規定，並無追
      溯適用之條款，依據中央法規標準法第13條規定，生效日
      應為96年7 月13日，是以尚難執96年7 月11日公布增訂所
      得稅法第24條之1 規定，逆推75年函釋承認溢價攤銷應作
      為利息收入之減項。是被告否准原告計算本件債券利息收
      入減（增）溢（折）價攤銷，並無違誤；倘75年7 月16日
      函釋自始即為「按有效利率折算現值」及「有效利率」，
      則增訂所得稅法第24條之1 及其施行細則第31條之1 規定
      ，豈非形同具文。而修法前後對系爭溢價攤銷為不同之處
      理方式，乃係立法政策之考量，尚無將修法前之案件適用
      修法後規定之餘地，否則即違反法律不溯及既往原則，有
      違租稅公平。
    (五)債券為具廣大流通性之有價證券，其持有目的因人而異，
      縱使同一投資人，亦可能因經濟環境、資金運用情形或持
      有政策變更，而改變其持有期間，是以債券持有期間之長
      短，完全取決於投資人本身之意圖及能力。而債券獲利來
      源包括：價格上揚的資本利得、持有期間的債息收入及再
      投資收益三部分。由於利率波動對債券價格影響很大，因
      此，投資人持有債券，首先面臨的是利率風險。若市場利
      率上揚，投資人所持有的債券可能產生帳面上的虧損或獲
      利縮水；若市場利率下滑，投資人所持有的債券可能產生
      帳面上的盈益或獲利增加，及再投資收益減少的風險。課
      稅基礎應有其確定性與公平性，方符合租稅法律主義之精
      神，若依原告所述，自實質課稅而言，債券成交時之殖利
      率所計算之實質報酬，方為課稅之準據云云，則證券交易
      損益亦應一併納入課稅，方符合衡平並真正達成實質課稅
      之理想原則，惟現行所得稅法證券交易所得免納所得稅，
      已違實質課稅原則。
    (六)按收入成本配合原則係指當某項收益已經在某一會計期時
      ，所有與該收益之產生有關的成本應認列於同一會計期間
      ，以便與收入配合而正確的計算損益，原告既係採長期投
      資債券，其在第1 年買進債券之同時，即將債券帳列資產
      項下長期投資科目，其於購入後之第2 年度至出售年度中
      ，並無成本發生，自無在債券持有期間內有所收入與成本
      配合之問題，且長期投資未實現跌價損失並不計入當期盈
      餘，於損益表並無影響，故無將債券割裂後單獨將債券利
      息收入部分計算損益之理，亦非權責發生基礎所遵循之收
      入成本配合原則範疇。原告主張收入成本配合原則之規定
      ，分年攤銷債券投資溢價乙節，洵無足採。
    (七)財務報表之目的，係為真實報導企業之財務狀況、經營績
      效及財務狀況之變動，以幫助財務報表使用者之投資、授
      信及其他經濟決策，其與依所得稅法規定計算課徵所得稅
      之目的本有不同。原告一概以財務會計之處理論斷，亦有
      違誤。稅務會計與財務會計之計算依據與基礎原即有異，
      租稅之課徵，自應以租稅之有關規定為準據；又依營利事
      業所得稅查核準則（下稱查核準則）第2 條第2 項規定財
      稅會差異於辦理結算申報時，仍應依稅法規定於申報書內
      自行調整（及帳外調整申報）。債券溢折價係因購進成本
      不等於面值，該債券溢折價於續後評價按財務會計準則公
      報第21號第26條規定固應攤銷，惟因其屬該有價證券之購
      入成本之一，依所得稅法第62條及財政部75年函釋意旨營
      利事業應按債券之面值及票面利率計算利息收入，並以原
      始購入價格為出售債券之成本，被告否准原告將溢價攤銷
      數列利息收入項下減除，將系爭債券溢價攤銷加回利息收
      入並無違誤。
    (八)類此案件，有最高行政法院100年度判字第287號判決、99
      年度判字第1283、1249、928及512判決可資參照等語。
六、按「長期投資之存款、放款或債券，按其攤還期限計算現價
    為估價標準。現價之計算其債權有利息者，按原利率計算。
    無利息者，按當地銀錢業定期1 年存款之平均利率計算之。
    前項債權於到期收回時，其超過現價之利息部分，應列為收
    回年度之收益。」，所得稅法第62條定有明文。次按「營利
    事業之會計事項，應參照商業會計法、商業會計處理準則及
    財務會計準則公報等據實記載，產生其財務報表。至辦理所
    得稅結算申報時，其帳載事項與所得稅法、…、本準則及有
    關法令之規定未符者，應於申報書內自行調整之。」，行為
    時查核準則第2 條第2 項設有規定。又按「營利事業或個人
    買賣國內發行之公債、公司債及金融債券，買受人若為營利
    事業，可由該事業按債券持有期間，依債券之面值及利率計
    算『利息收入』，如其係於兩付息日間購入債券並於取息前
    出售者，則以售價減除其購進該債券之價格及依上述計算之
    利息收入後之餘額作為其證券交易損益。」，財政部75年7
    月16日台財稅第7541416 號著有函釋，該函釋核與相關法規
    ，並無不合。
七、前揭事實概要所載各情，為兩造所不爭，且有上開各該文件
    、原處分、復查決定書及訴願決定書等件影本附原處分卷及
    訴願機關卷可稽。茲依前述兩造主張之意旨，就下列各點敘
    明判決之理由。
八、原告95年度營利事業所得稅結算申報，所列報之營業收入淨
    額，於利息收入項下減除溢價攤銷133,557,277 元，被告予
    以否准，核無不合：
    (一)本件原告95年度營利事業所得稅結算申報，列報營業收入
      淨額15,573,936,393元（原處分卷第156 頁），被告核定
      15,701, 854,616 元（原處分卷第692 頁），應退稅額
      47,241,150元，即原告所列報之營業收入淨額，於利息收
      入項下減除溢價攤銷133,557, 277元部分，被告予以否准
      ，核無不合。
    (二)原告主張其購入債券之溢價部分，係為獲致系爭利息收入
      所耗用之成本，並非與投資市場利率比較後之金額而屬利
      息收入之一部分，其以溢價購入長期債券係為取得日後配
      息時可領取較市場利率為高之利息收入，則依財務會計處
      理原則，該溢價金額應於持有期間內攤銷調整利息收入，
      使該債權投資之報酬得以反映經濟實質，以符合成本收益
      配合等原則云云。按稅務會計與財務會計之計算依據與基
      礎原即有異，租稅之課徵，自應以租稅法之有關規定為準
      據。而營利事業為債券之投資，該債券於評價上係屬營利
      事業之「資產」，至營利事業因長期投資而購入債券者，
      關於該債券之成本，參諸所得稅法第62條之規定，自係指
      債券之原始取得成本，故不論營利事業就該債券係高於或
      低於票面價格取得，均不影響其原始取得成本金額之認定
      。是以長期投資之債券有利息者，按原票面利率計算利息
      收入，列報為當期收入，債券溢折價部分，列為收回年度
      之損益，並無不合。又債券因屬證券交易法所稱有價證券
      ，是其買賣有所得稅法第4 條之1 停徵證券交易所得稅規
      定之適用，故營利事業為債券之買賣，若賣出時（含持有
      至到期日）之價格低於原始取得成本者，固有損失，惟因
      其屬證券交易損失，自不得於當年度營利事業所得稅結算
      申報時予以列報減除；若尚未賣出，則營利事業為該債券
      投資之損益因尚未實現，自亦不得於持有期間之年度營利
      事業所得稅結算中予以列報。另會計準則公報第21號第26
      條及第26號第22條雖有關於長期投資之公司債，應按溢折
      價攤銷作為利息收入之調整；惟此乃基於財務會計之穩健
      原則，為允當表達營利事業財務情形所為之規範。而稅務
      會計與財務會計因規範依據及目的有所不同，本即會有所
      差異，關於債券之溢折價，依前所述，基於其為資產之本
      質，在稅法並無明文其溢折價得為攤銷之情況下，營利事
      業之財務報表雖依前述準則公報規定為攤銷，然於營利事
      業所得稅結算申報時，乃屬應依查核準則第2 條第2 項規
      定為調整之事項。準此，投資人溢價購入債券，其溢價部
      分為購入債券之成本，不應於債券持有期間每年自利息收
      入減除，如准予減除，即會發生原屬免稅證券交易損益項
      目之成本轉換於每年之應稅利息收入項下減除之情事，不
      符所得稅法第4 條之1 及第62條第2 項之規定，有違租稅
      法律主義。再者，收入成本配合原則係指當某項收益已經
      在某一會計期時，所有與該收益之產生有關的成本應認列
      於同一會計期間，以便與收入配合而正確的計算損益。本
      件原告既採長期投資債券，其在第1 年買進債券之同時，
      即將債券帳列資產項下長期投資科目，其於購入後之第2
      年度至出售年度中，並無成本發生，自無在債券持有期間
      內有收入與成本配合之問題；且長期投資未實現跌價損失
      並不計入當期盈餘，於損益表並無影響，故無將債券割裂
      後單獨將債券利息收入部分計算損益之理，亦非屬權責發
      生基礎所遵循之收入成本配合原則之範疇。原告上開主張
      ，核不足採。
    (三)原告主張債券交易實務確係以殖利率計算成交現價，故所
      得稅法第62條規定之原利率實為債券成交時之「殖利率」
      ，而非「票面利率」云云。按依所得稅法第62條規定及財
      政部75年7 月16日台財稅第7541416 號函釋意旨，所謂「
      原利率」係指債權人與債務人約定之利率，就存款及放款
      而言，係指一般之存放款利率，而就債券而言即為「票面
      利率」，故其每期利息收入，仍應按票面利率計算申報利
      息收入，始為適法。且本件原告系爭溢價債券屬於長期投
      資之證券，自以長期持有為目的，則其市價變動之損益自
      不可能在短期內實現，則其損益即難以短期浮動之市場價
      格予以正確評估，亦即短期證券市價之漲跌仍可能在往後
      年度降價或回升，屬「投資風險」之一部，故證券長期投
      資未實現之跌價損失，應列在資產負債表「股東權益」項
      下列為減項，因與損益表無關，而不得列在當年度（期）
      盈餘項下。又長期債券投資於滿期時所支付之利息，係按
      票面之固定利率為之，原告於購入之初即已知悉，且投資
      損益之風險，亦於擇定投資項目時即衡量在先，自無於購
      入債券之後，反而以短期證券視之，單獨將「債券利息收
      入」於各年度與市價比較評量，預作損益評估之理。是以
      原告所稱所得稅法第62條規定之原利率為債券成交時之「
      殖利率」，而非「票面利率」云云，尚難憑採。
    (四)原告主張本件被告以其利息收入項下不得為購入債券溢價
      之攤銷，有違行為時所得稅法第64條第2 項之規定云云。
      經查，行為時所得稅法第64條第2 項關於：「…但公司債
      之發行費及折價發行之差額金，有償還期限之規定者，應
      按其償還期限分期攤提。」之規定，因屬營業成本之攤提
      規定，核與營利事業為長期投資購入債券而生之溢、折價
      ，性質並不相同，自不得作為該溢、折價亦得攤提之依據
      。況公司債之「發行」與「買賣」，兩者性質並不相同，
      故基於租稅法律主義，行為時所得稅法第64條第2 項規定
      ，亦不得援為本件之依據。原告上開主張，並非可採。
    (五)原告復主張本件應得適用新增訂之所得稅法第24條之1 與
      同法施行細則第31條之1 規定云云。經查，96年7 月11日
      總統令增訂公布所得稅法第24條之1 規定，暨97年2 月21
      日財政部令增訂所得稅法施行細則第31條之1 規定，上開
      法規並未特定有施行日期，依中央法規標準法第13條規定
      ，應自公布或發布之日起算至第3 日起發生效力。準此，
      本件（95年度營利事業所得稅結算申報）並無上開法規之
      適用，合先敘明。又所得稅法第24條之1 係於96年7 月13
      日修訂生效，為計算營利事業持有債券之實質利息收入，
      並縮小債券利息收入依商業會計法及財務會計準則公報計
      算「財務會計所得」與依所得稅法規定計算「課稅所得」
      間之差異，同法第14條之1 立法說明第4 點復指出，計算
      債券利息之利率應將發行時影響利息給付之各項約定條款
      及發行價格等因素調整併計該票面利率，亦即營利事業持
      有債券利息收入應按溢折價攤銷計算；而有關債券利息收
      入之計算方式，所得稅法施行細則部分修正條文草案第31
      條之4 之說明欄亦載明，96年7 月13日以後持有者，按取
      得成本及有效利率計算利息收入（本院卷第133 頁），對
      於修法前、後有關債券利息收入應否考量溢、折價攤銷，
      表明其修法之立場。是以所得稅法第24條之1 內容雖與財
      政部75年函釋類似，惟所得稅法第24條之1 於96年7 月13
      日修訂生效後，營利事業持有債券之利息收入，始應按溢
      折價攤銷計算，且增訂所得稅法第24條之1 規定，並無追
      溯適用之條款，尚難執增訂之規定，逆推認為前開財政部
      75年函釋已承認溢價攤銷應作為利息收入之減項。否則，
      若認為財政部75年函釋自始即採「按有效利率折算現值」
      及「有效利率」，則所得稅法第24條之1 及其施行細則第
      31條之1 之增訂，將形同具文，顯不合於修法之本旨。故
      修法前後對於系爭溢價攤銷為不同之處理方式，係基於立
      法政策之考量，尚無將修法前之事件適用修法後規定之餘
      地。是以原告主張本件應適用新增訂之所得稅法第24條之
      1 與同法施行細則第31條之1 規定云云，不足為採。
九、原告訴請撤銷系爭被告否准於利息收入項下減除溢價攤銷之
    處分，為無理由：
    綜上所述，本件原告95年度營利事業所得稅結算申報，列報
    營業收入淨額15,573,936,393元，被告核定15,701,854,616
    元，應退稅額47,241,150元，即就原告所列報之營業收入淨
    額，於利息收入項下減除溢價攤銷133,557,277 元部分，予
    以否准，於法並無違誤。原告訴請撤銷系爭被告否准於利息
    收入項下減除溢價攤銷之處分，為無理由。
十、本件事證，已臻明確，兩造其餘攻擊防禦方法，經審酌對於
    本件判決結果並不生影響，爰不予逐一論列，附此敘明。
十一、從而，本件原告95年度營利事業所得稅結算申報，所列報之
    營業收入淨額，於利息收入項下減除溢價攤銷133,557,277
    元，被告予以否准，於法並無違誤。復查及訴願決定遞予維
    持，亦無不合。原告徒執前詞，訴請撤銷該否准處分云云，
    為無理由，應予駁回。
據上論結，本件原告之訴為無理由，依行政訴訟法第98條第1 項
前段、第218 條，民事訴訟法第385 條第1 項前段，判決如主文
。
中　　華　　民　　國　　100　　年　　5　　月　　19　　日
                  臺北高等行政法院第二庭
                            審判長法  官　徐瑞晃
　                                法  官  陳姿岑
                                  法  官  蕭忠仁
上為正本係照原本作成。
如不服本判決，應於送達後20日內，向本院提出上訴狀並表明上
訴理由，如於本判決宣示後送達前提起上訴者，應於判決送達後
20日內補提上訴理由書（須按他造人數附繕本）。
中　　華　　民　　國　　100　 年　　5　　 月　　19　　日
 　　  　　　　　　 　　   　     書記官  蕭純純